【裁判字號】    88,上訴,2657
【裁判日期】    890727
【裁判案由】    侵占等
【裁判全文】
臺灣高等法院刑事判決                  八十八年度上訴字第二六五七號
    上  訴  人
    即  被  告  乙○○
    選任辯護人  莊守禮
右上訴人，因侵占等案件，不服台灣桃園地方法院，八十八年度訴字第三六九號，中
華民國八十八年五月七日第一審判決（起訴案號：台灣桃園地方法院檢察署八十八年
度偵字第二九九八號），提起上訴，本院判決如左：
    主      文
上訴駁回。
乙○○緩刑參年。
    事      實
一、乙○○任職於千翔保全股份有限公司（下稱千翔公司），在該公司駐守桃園縣桃
    園市○○路六一號冠倫台北社區管理中心擔任警衛，並負責住戶掛號郵件之代收
    及轉交之業務，為從事業務之人。適有聯邦銀行郵寄信用卡（卡號：00000
    00000000000號）掛號郵件於民國（下同）八十七年六月二日寄達予
    該社區桃園縣桃園市○○路六十五號四樓住戶甲○○，詎乙○○於代理收受該郵
    件後，竟意圖為自己不法之所有，將該業務上所持有之聯邦銀行信用卡據為己有
    ，旋即基於概括犯意，連續於同日下列時間，持該侵占所得之信用卡至桃園縣桃
    園市下列各商店假冒真正持卡人即甲○○名義，分別於各該簽帳單（一式二份）
    上偽造「甲○○」署名，以證明真正持卡人消費之意思，而簽帳消費，足生損害
    於本人甲○○及發卡銀行聯邦銀行股份有公司：（一）同日下午十八時五十四分
    ，在阿萬皮鞋站簽帳消費新台幣（下同）二千三百八十四元；（二）同日下午十
    九時二十七、二十八分（起訴書誤載為二十八、二十九分），在華信國際開發股
    份有限公司接續簽帳消費一萬元及六千元；（三）同日下午十九時五十三分，在
    全國電子專賣店簽帳消費八千九百元；（四）同日不詳時間，在永久精品男飾接
    續簽帳消費一千八百元及二千二百元；合計共冒名簽帳三萬一千二百八十四元，
    分別致阿萬皮鞋店、華信國際開發股份有限公司、全國電子專賣店及永久精品男
    飾等不知情之店員陷於錯誤而各交付等值之皮鞋、大哥大、服飾等財物予乙○○
    。
二、案經台灣桃園地方法院檢察署檢察官自動檢舉偵查起訴。
    理      由
一、訊據被告乙○○對於八十七年六月二日擔任警衛時有代收甲○○之聯邦銀行掛號
    郵件及登簿之事實供承不諱，惟矢口否認有業務侵占、行使偽造私文書及詐欺取
    財之犯行，辯稱：伊沒有刷卡消費，信用卡有人來領，伊就給他簽收，本件非伊
    所為云云，然查，本件由聯邦銀行郵寄信用卡（卡號：00000000000
    00000號）掛號郵件予甲○○，甲○○並未前往管理中心簽領及持往刷卡消
    費等情，迭據證人甲○○於警訊及偵查中指證綦詳，又上開信用卡雖自案外人簡
    木珍身上所查獲，惟據證人簡木珍陳稱係於八十七年六月十八日十七時許連同另
    張阮敏山之信用卡在其住處巷口拾獲 (見他字卷第八頁)，而比對簡木珍在警訊
    及偵查中之簽名筆跡與刷卡簽帳商店存單上顧客簽名之「甲○○」字跡，觀其運
    筆、字形顯然不同，且亦無證據證明簡木珍有冒領或盜取上開信用卡，復無法證
    明簡木珍有持該信用卡刷卡消費，簡木珍或有侵占遺失物罪嫌，惟有關持上開信
    用卡消費事應與簡木珍無涉。而本件持卡消費者在簽帳單上之簽名，經檢察官將
    全國電子專賣店商店存單上顧客簽名之「甲○○」字跡與被告登記之住戶掛號郵
    件登記簿上之字跡送請內政部警政署刑事警察局鑑定結果認係字跡相符，有該局
    八十八年二月二日刑鑑字鑑驗通知書在卷可稽，本院為求慎重乃依被告之聲請將
    被告平素書寫之筆跡與卷內簽帳單上「甲○○」之字跡再送法務部調查局鑑定，
    然依該局函覆稱：「簽名鑑定一般僅能鑑定是否為本人所簽，至若待鑑定簽名已
    確定非本人所簽而需再鑑定其究係何人所簽者？通常須檢視送鑑資料是否合乎鑑
    定條件(如須為原件、運筆快速流利，筆劃特徵明顯，足夠之參鑑資料．．．)方
    能進行鑑定；本案系爭證物上「甲○○」簽名並非原件，有失真之虞，且筆劃特
    徵不明，不易確認係何人所簽，致本案歉難鑑定。」等語，致無從再鑑定，此有
    該局(八九)陸(二)鑽空子第八九０二五六九五號函在卷可按(見本院卷第七三頁)
    。又被告請求向其任職之千翔保全股份有限公司調閱被告於本案案發地冠倫台北
    社區管理中心擔任警衛期間，每日之輪值起迄時間為何？被告於案發當日八十七
    年六月二日輪值之班別為何？據該公司陳報稱：因八十七年迄今已近二年，本公
    司並無留存該等資料，故無法提出等語，亦有該公司之陳報狀在卷可參(見本院
    卷第七六至七九頁)，惟上開內政部警政署刑事警察局之鑑定不失為科學之鑑定
    ，仍得據為被告不利之證據，本院依上開查詢心證所得，認本案被告犯罪仍應成
    立。而被告所聲請向聯合信用卡中心函查被告有無請領過信用卡之往來資料、向
    電信業者函查被告(或其親屬)  有無申用行動電話之記錄及向高雄市民總隊函查
    被告之服務資歷與服務成績表現紀錄，因與本案侵占信用卡及持卡消費之待證事
    實並無必然關係，本院認無查詢必要，附此敘明。此外，復有客戶基本資料查詢
    、傳真查詢國內各類掛號郵件查單各一紙、交易資料查詢二紙、爭議交易聲明書
    一紙（以上均為影本）、簽帳單影本六紙及正本一紙、住戶掛號郵件登記簿十四
    紙及贓物認領保管單等附卷可考，被告所辯要係事後卸責之詞，不足採信，事證
    明確，被告犯行至堪認定，應依法論科。
二、核被告所為，係犯刑法第三百三十六條第二項之業務侵占罪、第二百十六條、第
    二百十條之行使偽造私文書罪、第三百三十九條第一項之詐欺取財罪，其偽造署
    押為偽造私文書之部分行為，其偽造私文書之低度行為應為行使偽造私文書之高
    度行為所吸收，均不另論罪，其先後四次行使偽造私文書、詐欺取財之行為，時
    間緊接，犯罪構成要件相同，顯係基於概括之犯意為之，均為連續犯，應論以一
    行使偽造私文書罪、詐欺取財罪，並加重其刑，被告所犯上開三罪間，有方法結
    果牽連犯之關係，應從一重依業務侵占罪處斷。原審適用刑法第三百三十六條第
    二項、第二百十六條、第二百十條、第三百三十九條第一項、第五十五條、第二
    百十九條，罰金罰鍰提高標準條例第一條前段，審酌被告之品行、犯罪之動機、
    目的、手段、所生之危害、所詐欺取財財物之價值達三萬一千餘元，所為破壞社
    會交易秩序及犯罪後猶飾詞卸責不知悔悟等一切情狀，量處有期徒刑八月，並就
    附表所示簽帳單上偽造之署押「甲○○」十二枚為偽造之署押，不問屬於被告與
    否，均應依刑法第二百十九條之規定沒收，經核認事用法，均無不合，量刑亦屬
    允當。被告上訴意旨，仍執陳詞，否認犯罪，核無理由，上訴應予駁回。末查，
    被告前未曾受有期徒刑以上刑之宣告，此有台灣高等法院檢察署刑事資料中心前
    科查註紀錄表附卷可稽，經此起訴審判後，當能知所警惕，信無再犯之虞，本院
    認所宣告之刑以暫不執行為適當，爰併諭知緩刑參年，以策自新。
據上論斷，應依刑事訴訟法第三百六十八條、刑法第七十四條第一款，判決如主文。
本案經檢察官鍾鳳玲到庭執行職務
中      華      民      國    八十九    年      七      月    二十七    日
                              臺灣高等法院刑事第七庭
                                  審判長法  官  吳  啟  民
                                        法  官  林  瑞  斌
                                        法  官  蘇  隆  惠
右正本證明與原本無異。
不得上訴。
                                        書記官  周  素  秋
中      華      民      國    八十九    年      七      月    三十一    日
附錄：本案論罪科刑法條全文
刑法第三百三十六條
對於公務上或因公益所持有之物，犯前條第一項之罪者，處一年以上七年以下有期徒
刑，得併科五千元以下罰金。
對於業務上所持有之物，犯前條第一項之罪者，處六月以上五年以下有期徒刑，得併
科三千元以下罰金。
前二項之未遂犯罰之。
刑法第二百十六條
行使第二百十條至第二百十五條之文書者，依偽造、變造文書或登載不實事項或使登
載不實事項之規定處斷。
刑法第二百十條
偽造、變造私文書，足以生損害於公眾或他人者，處五年以下有期徒刑。
刑法第三百三十九條第一項：
意圖為自己或第三人不法之所有，以詐術使人將本人或第三人之物交付者，處五年以
下有期徒刑、拘役或科或併科一千元（已提高十倍為一萬元）以下罰金。
刑法第三百三十九條第二項：
以前項方法得財產上不法利益或使第三人得之者，亦同。
刑法第三百三十九條第三項：
前二項之未遂犯罰之。
附表：
被告在簽帳單偽造「甲○○」署押之明細（聯邦銀行信用卡卡號：00000000
00000000號）（簽帳單一式二份）
一、簽帳消費日八十七年六月二日下午十八時五十四分，簽帳消費商店阿萬皮鞋店，
    簽帳消費二千三百八十四元之簽帳單。
二、簽帳消費日八十七年六月二日下午十九時二十七分、二十八分，簽帳消費商店華
    信國際開發股份有限公司、簽帳消費一萬元及六千元之簽帳單。
三、簽帳消費日八十七年六月二日下午十九時五十三分，簽帳消費商店全國電子專賣
    店，簽帳消費八千九百元之簽帳單。
四、簽帳消費日八十七年六月二日，簽帳消費商店永久精品男飾，簽帳消費一千八百
    元及二千二百元之簽帳單。


司法院資訊處製作；財團法人民間司法改革基金會備份。
